【裁判字號】    98,易,1084
【裁判日期】    981014
【裁判案由】    恐嚇
【裁判全文】
臺灣臺中地方法院刑事判決              98年度易字第1084號
公  訴  人  臺灣臺中地方法院檢察署檢察官
被      告  丁○○
選任辯護人  陳育仁律師
            陳鴻謀律師（委任至民國98年09年17日）
被      告  甲○○
上列被告因恐嚇案件，經檢察官提起公訴（97年度偵字第23780
號），本院判決如下：
    主    文
丁○○、甲○○共同犯恐嚇取財未遂罪，各處有期徒刑參月，如
易科罰金，均以新臺幣壹仟元折算壹日；又共同犯恐嚇取財罪，
各處有期徒刑陸月，如易科罰金，均以新臺幣壹仟元折算壹日。
應執行有期徒刑捌月，如易科罰金，均以新臺幣壹仟元折算壹日
。
    犯罪事實
一、丁○○與甲○○為男女朋友，其2 人與戊○○（業經本院以
    9 7 年度易字第4359號判處應執行有期徒刑11月確定在案）
    合租房屋共住，因積欠戊○○債務，竟於民國96年12月28日
    上午10時許，在臺中市某處與戊○○共同基於意圖為自己不
    法所有之犯意聯絡，商議偽以甲○○遭債權人挾持為由，向
    甲○○之阿姨乙○○行騙而恐嚇取財後，於同日上午10時26
    分許，由甲○○以丁○○所有門號0000000000號行動電話，
    撥打乙○○持用之門號0000000000號行動電話向乙○○佯稱
    其積欠債權人新臺幣（下同）8 萬元，請乙○○快匯錢至其
    郵局帳戶等語，再由丁○○接聽向乙○○佯稱：要拿錢幫甲○○，不然甲○○會被賣掉等語後，續由戊○○接聽並對乙○○恫赫稱：「你姪女甲○○欠我8 萬元，現在被我找到了
    ，被我帶到這裡，現在利息我也不要了，你只要把8 萬元匯
    給我，我就會放人了，不然我就把她賣到越南。」云云，並
    提供甲○○所有郵局帳戶供乙○○匯款，致使乙○○誤信甲○○因積欠債務遭挾持，而心生畏懼，立即報警處理，惟並
    未依指示匯款至甲○○帳戶，始未得逞。甲○○、丁○○及
    戊○○因未取得任何款項，另共同基於意圖為自己不法所有
    之犯意聯絡，商議偽以甲○○、丁○○遭債權人挾持為由，
    向丁○○父親丙○○行騙而恐嚇取財後，自同日中午12時5
    分許起至同日下午6 時23分許止，先由丁○○以其所有上開
    門號行動電話撥打丙○○住處使用之00-00000000 號電話，
    向丁○○佯稱女友甲○○積欠地下錢莊8 萬元，如丙○○代
    為償還，其願意與甲○○分手及其積欠地下錢莊8 萬元，其
    願意與甲○○分手云云，為求逼真，並由丁○○簽發面額8
    萬元之本票交由甲○○背書後，戊○○再囑與其等有恐嚇取
    財犯意聯絡之真實姓名年籍均不詳綽號「小高」、「大雄」
    之成年男子，共同駕車前往丙○○位於臺中縣太平市○○街
    38巷25號住處，將上開本票影本塞入丙○○住處後，再由戊○○以丁○○上開行動電話撥打電話向丙○○恫嚇稱：丁○○欠其8 萬元，趕快匯款到丁○○郵局帳戶內，如不付款，
    要放火燒其房子、田地，看是要讓丁○○斷手或斷腳，或是
    聽丁○○的哀叫聲等語，丁○○並在旁主動配合發出慘叫聲
    ，致使丙○○心生畏懼，誤信丙○○遭人挾持恐遭遇不測而
    同意付款，且於前往郵局匯款不成後，同意在其住處交付款
    項，而於同日下午6 時30分許（起訴書誤載為同日下午5時
    許），由「小高」、「大雄」及丁○○、甲○○與戊○○等
    5 人共同駕車前往丙○○上址住處附近，由「小高」持上開
    本票原本帶同丁○○進入丙○○上址住處取款，因丙○○要
    求甲○○需與丁○○簽訂分手協議書，「小高」遂撥打電話
    請在外等候之「大雄」、甲○○進入屋內，由甲○○簽訂分
    手協議書予丙○○收執後，丙○○將8 萬元交付予「小高」
    ，「小高」隨即攜帶現金與甲○○一同離去，並與戊○○、
    「大雄」朋分花用後，甲○○於96年12月30日下午3 時許，
    再自行搭車返回位於桃園縣龜山鄉○○街54巷3 弄27號5樓
    之娘家。
二、案經臺灣臺中地方法院檢察署檢察官自動檢舉偵查起訴。
    理    由
一、按「被告以外之人於審判外之言詞或書面陳述，除法律有規
    定者外，不得作為證據」，刑事訴訟法第159 第1 項定有明
    文，此即學理上所稱「傳聞證據排除法則」。而依上開法律
    規定，傳聞證據原則上固無證據能力，但如法律別有規定者
    ，即例外認有證據能力。又被告以外之人於審判外之陳述，
    雖不符同法第159 條之1 至第159 條之4 之規定，但經當事
    人於審判程序同意作為證據，法院審酌該言詞陳述或書面陳
    述作成時之情況，認為適當者，亦得為證據。當事人、代理
    人或辯護人於法院調查證據時，知有第159 條第1 項不得為
    證據之情形，而未於言詞辯論終結前聲明異議者，視為有前
    項之同意，此則據同法第159 條之5 規定甚明。經查，本判
    決後開所引用之證據，其中各該被告以外之人於審判外之陳
    述，皆屬傳聞證據，惟被告、選任辯護人及檢察官雖知上開
    證據資料為傳聞證據，但於本院審判期日中則均表示無意見
    而不予爭執，且迄至言詞辯論終結前亦未再聲明異議，本院
    審酌上開證據資料製作時之情況，尚查無違法不當及證明力
    明顯過低之瑕疵，亦認為以之作為證據應屬適當，故揆諸前
    開法律規定與說明，爰逕依刑事訴訟法第159 條之5 規定，
    認前揭證據資料均例外有證據能力。
二、訊據被告甲○○、丁○○固均坦承於上開時地，以丁○○所
    有上開行動電話分別撥打電話給被害人乙○○及丙○○，並
    有簽具上開本票及分手協議書，且於戊○○以電話恫嚇丙○○時，丁○○並在旁發出慘叫聲之事實，惟均矢口否認有何
    恐嚇取財之犯行，被告甲○○辯稱：伊與戊○○合租房屋沒
    多久，戊○○就恐嚇伊要給錢，並脅迫伊簽寫面額8 萬元的
    本票，還曾以槍枝指著伊，伊因害怕就向伊阿姨求救，沒有
    恐嚇伊阿姨的意思，也沒有向丙○○恐嚇取財云云；丁○○
    則辯稱：當天戊○○及「小高」、「大雄」將伊與甲○○載
    在車上，並以中控鎖控制伊二人，脅迫伊二人打電話向乙○○及丙○○要錢，伊並無恐嚇取財之犯意云云。經查：
  (一)證人乙○○於96年12月28日下午2 時50分警訊中證稱：98年
    12月28日上午10時許，甲○○打電話給伊說，她欠人8 萬元
    ，接著換另一名男子接聽電話說伊姪女甲○○欠他8 萬元，
    現在被他找到了，被他帶到這裡，現在利息他也不要了，伊
    只要把8 萬元匯給他，他就會放人了，不然就把甲○○賣到
    越南，對方是用0000000000號電話打給伊，要伊將錢匯到甲○○郵局帳號00000000000000號帳戶等語（見警卷第13頁）
    ；於97年3 月14日偵訊及本院審理中仍具結為相同證述，並
    詳證稱：一開始是甲○○打電話，後來換丁○○接電話說甲○○欠人家錢，要伊幫忙還錢，但沒有說如何匯錢，再接著
    換壞人接電話說如果不拿錢要把甲○○賣到越南，他們是打
    伊始用的0000000000號電話給伊等語甚詳（見97年度偵字第
    5482號卷第9 頁、本院卷78頁反所面、第79頁），並有桃園
    縣警察局龜山分局歸山派出所受理刑事案件報案三聯單及丁○○所有0000000000號電話之通聯調閱查詢單在卷可憑（見
    警卷第18頁反面、第22頁），核與證人即共犯戊○○於本院
    審理中具結證稱：當天是丁○○、甲○○和伊約好要一起演
    戲向乙○○要錢，是甲○○先與乙○○說她欠人家錢，沒錢
    還，要乙○○匯錢至甲○○或丁○○帳戶內，且丁○○也跟
    乙○○說要拿錢幫甲○○等語（見本院卷第70頁），大致相
    符，足見被告甲○○、丁○○與戊○○共同商議佯以甲○○
    積欠債務遭人挾持帶走，進而向甲○○之阿姨乙○○詐稱急
    需匯款至甲○○之郵局帳戶內，甲○○始能於清償債務後獲
    得平安釋放之不實訊息，致使被害人乙○○因而心生畏懼，
    擔心其姪女甲○○遭遇不測而誤信為真以達其等3 人共同以
    恐嚇而詐取財物之目的無訛。
  (二)因被害人乙○○未匯款並報警處理後，被告丁○○、甲○○
    與另案被告戊○○乃再商議佯以甲○○、丁○○積欠地下錢
    莊債務遭人挾持為由，向丁○○父親丙○○恐嚇取財，期間
    為求逼真，並由丁○○簽發面額8 萬元之本票交由甲○○背
    書，再由「小高」將該本票影本塞入丙○○住處，且由戊○○以電話向丙○○恫嚇稱：丁○○欠其8 萬元，如不還款，
    將放火燒其房子、田地或讓丁○○斷手斷腳，聽丁○○叫聲
    等語，丁○○並配合發出啊啊的慘叫聲以取信丙○○，致使
    丙○○恐丁○○遭遇不測而交付款項等情，業據證人戊○○
    於本院審理中具結證述甚詳（見本院卷第70至73頁），核與
    證人丙○○於警詢、偵查及本院審理中具結證稱：當天下午
    戊○○打電話給伊，說丁○○欠他8 萬元，如不還錢，要放
    火燒伊之房子、田地，還是讓丁○○斷手或斷腳，或是聽丁○○哀聲，後來「小高」帶高朝吉回家，約5 分鐘後，另一
    個男子帶甲○○進來寫分手協議書，伊將8 萬元交給「小高
    」等語（見警卷第11頁反面、同97年度偵緝卷第37、38 頁
    、本院卷第76至78頁），及被告丁○○於偵查中以證人身分
    具結證稱：伊先打電話跟伊父親丙○○說甲○○欠地下錢莊
    8 萬元，以甲○○願與伊分開為條件跟伊父親要8 萬元，讓
    甲○○可以平安回家，後來又說伊欠地下錢莊8 萬元，伊父
    親不相信要看證據，就由伊簽寫8 萬元本票，戊○○打電話
    跟伊父親說如不給錢要不要聽伊哀叫，還是看伊被斷手斷腳
    ，要放火燒伊家房子等等時，伊有配合發出「啊啊啊」的慘
    叫聲，叫伊父親趕快匯8 萬元，伊有打電話問伊父親匯款情
    形，到下午5 點半左右伊父親說匯不進去，要伊回家拿錢等
    語（見同上偵緝卷第56頁），互相吻合，並有本票、分手協
    議書影本各1 紙及被告丁○○上開門號電話於96年12月28日
    下午12時5 分許起至同日下午6 時23分許接續與丙○○上開
    室內電話通話之通聯調閱查詢單在卷可稽（見警卷第15、18
    、22至23頁）。由上開通聯紀錄可知，丁○○上開電話最後
    一次撥打丙○○之上開室內電話，係於當日下午6 時23分通
    話134 秒，當時丁○○該電話之基地台位置係在臺中市○區
    ○○○路一段431 號，可見被告丁○○與綽號「小高」之男
    子進入丙○○住處之時間，應係在該通電話後之當日下午6
    時30分許左右，是公訴人認係當日下午5 時許，尚有誤會，
    應予更正。
  (三)雖被告甲○○、丙○○以前揭情詞置辯，然查被告甲○○於
    警詢中未曾提出遭戊○○持槍恐嚇一事（見警卷第1 至4 頁
    ），且甲○○於本院審理中就其於何時地、因何事由遭戊○○持槍恐嚇威脅等節（見本院卷第66頁），核與被告丁○○
    所供（見本院卷第66頁），大相逕庭，已難採信。且被告甲○○、丁○○與另案被告戊○○及其女友，於96年12月初起
    ，共同承租位於臺中市○區○○○街49號9 樓之房屋，房租
    由丙○○、戊○○各負擔二分之一，屋內傢俱則由戊○○先
    出資購買，丙○○、甲○○則擁有鎖匙得自由進出等情，業
    據戊○○於本院審理中具結證述明確（見本院卷第73頁），
    並為被告甲○○、丁○○自承在卷（見同上偵緝卷第37、38
    頁），則倘被告甲○○果真被戊○○持槍脅迫，衡情，其二
    人理應自行逃離，豈有受此重大威脅，既未商議逃離現場，
    亦未報警處理（見本院卷第82頁）之理。是其二人前開所辯
    ，已與常情不符，不足採信。又案發當時被告甲○○尚未與
    其夫離婚，其與丁○○交往並不被丁○○家人接受，其二人
    與戊○○合租共居期間，甲○○即見報應徵陪酒工作，並由
    丁○○負責接送其上下班乙節，為被告甲○○於本院審理中
    證述明確（見本院卷第66頁），且於本案發生前之96年12
    月間，被告甲○○即曾撥打電話向乙○○借錢乙節，業據證
    人乙○○於本院審理中具結證述在卷（見本院卷第79頁），
    益徵被告甲○○、丁○○行動自由，並未受控制，且其等經
    濟狀況不佳。況倘被告丁○○、甲○○係受另案被告戊○○
    脅迫而為本件恐嚇取財犯行，則被告丁○○自無主動發出慘
    叫聲，並簽具本票由甲○○背書，復簽寫分手協議書以取信
    丁○○之理。是被告丁○○、甲○○辯稱係遭戊○○脅迫，
    並無恐嚇取財之犯意云云，要屬卸責之詞，無足採信。
  (四)綜上所述，本件被告丁○○、甲○○前開所辯，要無足取。
    本案事證明確，被告二人之上開犯行，均堪以認定，應依法
    論罪科刑。
二、按以恐嚇使人將物交付，有時固亦含有詐欺性質，但與詐欺
    罪之區別，則在有無施用威嚇，使人心生畏懼之情形為斷；
    恐嚇罪質，非不含有詐欺性，其與詐欺罪之區別，係在行為
    人對於被害人所用之手段，僅使其陷於錯誤者，為詐欺，使
    發生畏懼心者，為恐嚇；刑法第346 條第1 項之恐嚇取財罪
    ，與同法第339 條第1 項之詐欺取財罪，二者之區別，在於
    前者係施用使人心生畏怖之恐嚇手段，致被害人心生畏懼，
    明知不應交付財物而交付，後者則係施用詐術手段，使人陷
    於錯誤，誤信為應交付財物而交付，惟上開之恐嚇手段，常
    以虛假之事實為內容，故有時亦不免含有詐欺之性質，倘含
    有詐欺性之恐嚇取財行為，足使人心生畏懼時，自應僅論以
    高度之恐嚇取財罪，殊無再適用詐欺取財罪之餘地，最高法
    院迭有28年度上字第1238號判例、30年度上字第668 號判例
    、84年度臺上字第1993號判決意旨可資參照。是以，被告丁○○、甲○○佯以其等積欠債務遭人挾持，需清償債務始能
    平安獲釋為由，分別詐騙其親友乙○○與丙○○，使乙○○
    、丙○○誤信為真，而心生恐懼，丙○○並因此交付款項之
    所為，係犯刑法第346 條第3 項、第1 項之恐嚇取財未遂罪
    及同條第1 項之恐嚇取財既遂罪。又被告丁○○、甲○○2
    人與另案被告郭朝輝就前揭對被害人乙○○恐嚇取財未遂之
    犯行，及其3 人與綽號「小高」、「大雄」之成年男子就前
    述對被害人丙○○恐嚇取財既遂之犯行間，分別互有犯意聯
    絡及行為分擔，均為共同正犯。被告2人就上開對被害人乙○○恐嚇取財部分，已著手於犯罪行為之實行而不遂，為未
    遂犯，均依刑法第25條第2項之規定，按既遂犯之刑度減輕
    其刑。其2人就上開犯行，均犯意各別，行為互殊，均應分
    論併罰。爰審酌被告丁○○、甲○○共同對其等親人丙○○
    、乙○○恐嚇取財，致使丙○○、乙○○因而心生畏懼，丙○○並因此交付8萬元，犯罪手段非屬平和，且嚴重影響社
    會秩序，蔑視法治，惡性非輕，犯後猶否認犯行，未見悔意
    ，惟念被害人均表示不願追究，及其犯罪之目的、手段等一
    切情狀，分別量處如主文所示之刑及諭知如主文所示之易科
    罰金折算標準，並定其應執行之刑，且依司法院大法官會議
    釋字第662號解釋，諭知如主文所示之易科罰金折算標準，
    以示懲儆。被告丁○○簽發由甲○○背書之上開本票及分手
    協議書各1紙、被告丁○○所有上開門號行動電話1支，均未
    扣案，為免將來沒收困難，爰不為沒收之諭知，附此敘明。
據上論斷，應依刑事訴訟法第299 條第1 項前段，刑法第28 條
、第346條第1項、第2項、第41條第1項前段、第51條第5款，刑
法施行法第1條第1項、第2項後段，判決如主文。
本案經檢察官陳信郎到庭執行職務。
中    華    民    國    98    年    10    月    14    日
                  刑事第十五庭  審判長法  官  江奇峰
                                      法  官  郭書豪
                                      法  官  廖純卿
以上正本證明與原本無異。
如不服本判決，應於收受送達後10日內向本院提出上訴書狀（應
敘述具體理由並附繕本）。
上訴書如未敘述理由，應於上訴期間屆滿後20日內補提理由書於
本院。
                                      書記官  柳寶倫
中    華    民    國    98    年    10    月    14    日
附錄本案論罪科刑法條全文：
刑法第346條第1項
意圖為自己或第三人不法之所有，以恐嚇使人將本人或第三人之
物交付者，處6月以上5年以下有期徒刑，得併科1千元以下罰金
。


司法院資訊處製作；財團法人民間司法改革基金會備份。
